【裁判字號】    98,苗簡,127
【裁判日期】    990531
【裁判案由】    確認界址
【裁判全文】
臺灣苗栗地方法院民事簡易判決         98年度苗簡字第127號
原      告  信竑實業有限公司
法定代理人  ｈ○○
訴訟代理人  李世才律師
被      告  Ｘ○○
            Ｄ○○○
            甲丁○
            甲庚○
            丙○○
前  一  人
訴訟代理人  癸○○
被      告  丁○○
            Ｑ○○
            ｚ○○
            甲丙○
            ｄ○○
            ｊ○○
            ｙ○○
            甲癸○
            甲乙○
            甲子○
            甲辛○
            未○○
            巳○○
            申○○
            黃○○
            Ａ○○
            甲寅○○
            地○○
            ｂ○○○
            寅○○
            ｘ○○
            ｍ○○
            Ｕ○○○
            Ｌ○
            甲壬○○
            Ｍ○○
            Ｎ○○
            子○○
            甲○○○
            ｌ○○
            ｒ○○
前  一  人
訴訟代理人  ｗ○○
            ｓ○○
被      告  ｖ○○
前  一  人
兼訴訟代理  甲丑○
人                      4巷3.
被      告  ｔ○○
            ｕ○○
            丑○
            Ｙ○○
            Ｚ○○
            Ｈ○○
            ｉ○○○
            甲戊○
            甲己○
            甲甲
            鍵發工業股份有限公司
前  一  人
法定代理人  宙○○
被      告  ｆ○○○
            天○○
            ｇ○○
            乙○○
            辛○○
            戊○○
            己○○
            庚○○
            壬○○
前四人共同
訴訟代理人  甲卯○
被      告  ｃ○○
            午○○
            ｋ○○
            ｐ○○
            ｑ○○
            ｏ○○    遷出國外.
            Ｗ○○
            Ｖ○○
            Ｂ○○
            Ｃ○○
            酉○
            Ｓ○○
            Ｇ○○
            Ｔ○○
            ｎ○○
            Ｋ○○
            Ｏ○○
            玄○○
            亥○○
            Ｊ○○
            Ｒ○○
            Ｐ○○
            Ｅ○
            ａ○○○
            ｅ○○
            卯○○
            辰○○
            宇○○
            Ｉ○○
            Ｆ○○
上列當事人間確認界址事件，本院於民國99年5 月26日言詞辯論
終結，判決如下：
    主  文
確認原告所有坐落苗栗縣竹南鎮○○段三七０地號土地與被告所
有坐落同段三六五之七二、三六五之七三、三六五之五六、三六
五之二七、三六五之三三０、三七０之八、三六五之三二九地號
土地間之界址，為如附件鑑定書之補充鑑定圖所示a-b-c-d-e-f-
g-h-i-j-k-l-m-n-o-p-a點之連接實線。
訴訟費用由原告負擔。
    事實及理由
壹、程序事項：
一、按當事人死亡者，應由繼承人全體承受訴訟；他造當事人亦
    得聲明承受訴訟，此觀民事訴訟法第170 條、第175 條第2
    項規定甚明。本件被告戌○於訴訟程序進行中之民國98年10
    月3 日死亡，其繼承人為Ｅ○、ａ○○○、ｅ○○、卯○○
    、辰○○、宇○○、Ｉ○○、Ｆ○○等8 人，有原告提出之
    除戶謄本、戶籍謄本及繼承系統表在卷可稽，原告具狀聲明
    承受訴訟，與前揭規定相符，應予准許。
二、被告經合法通知，均未於最後言詞辯論期日到場，核無民事
    訴訟法第386 條所列各款情形，爰依原告之聲請，由其一造
    辯論而為判決，合先敘明。
貳、實體事項：
一、原告主張：原告所有坐落苗栗縣竹南鎮○○段370 地號與被
    告所有同段365-73、365-72、365-329 、370-8、365-330
    、365-56、365-27地號土地相毗鄰。茲因原告欲在系爭370
    地號土地上興建廠房，日前曾經苗栗縣竹南地政事務所及頭
    份地政事務所鑑界，惟二次鑑界之結果互不相符，且與地籍
    圖所示之地籍線差異甚大，而被告人數眾多，對系爭土地之
    界址已有爭議，實有確認兩造界址之必要，為此提起本件訴
    訟。並聲明：如主文第1 項所示。
二、被告甲丙○辯稱：原告申請鑑界時並未通知土地所有權人；
    被告Ｌ○辯稱：伊認為應請地政機關來測量本件兩造界址所
    在；被告鍵發工業股份有限公司、辰○○則以：其等認為原
    告主張之兩造間界址線有疑義，需要時間去瞭解等語為辯，
    並聲明：原告之訴駁回。其餘被告則未作何聲明或陳述。
三、原告主張其所有坐落苗栗縣竹南鎮○○段370 地號與被告所
    有同段365-73、365-72、365-329 、37 0-8、365-330 、
    365- 56 、365-27地號土地相毗鄰，兩造就系爭土地之界址
    為何發生爭議等事實，為被告所不爭執，並有土地登記謄本
    、地籍圖等件為證，堪信為真實。而被告人數眾多，意見不
    一，實無法認定兩造間之界址為何，是原告請求確認系爭土
    地之界址，即屬有據，應予准許。
四、按地政機關就土地所為之測量，純為地政機關基於職權提供
    土地測量技術上之服務，將人民原有土地所有權範圍，利用
    地籍調查及測量等方法，將其完整正確反映於地籍圖、複丈
    成果圖、鑑定圖，初無增減人民私權之效力（司法院釋字第
    三七四號解釋參照）。惟地政機關所製作之地籍圖，在主管
    機關逕行分割之土地，係依主管機關行政處分所定之分割線
    所定；在土地所有人自行分割之土地，係按土地所有人聲請
    分割登記時所定之分割線所定；在法院裁判分割時，係依法
    院所為之民事確定判決所定；就其餘之土地，則係按地籍圖
    製作前之當時之土地所有人指界而定，且此項土地所有人之
    指界，除嗣後之地籍圖重測外，多係在臺灣開始建立地籍圖
    制度之日據時代完成，而當時多係依直接占有或間接占有現
    狀為之（但即使在已製作地籍圖之地區，仍有部分土地在日
    據時代未完成登錄，嗣後在測量作業中發現，始補行測繪將
    之列入地籍圖內）。因此，除地籍圖製作過程產生與上述界
    址產生原因不符之錯誤或地籍圖保管過程中造成地籍圖損壞
    之情形外，地籍圖經界線即係相鄰土地所有人界址所在，因
    此在無其他證據足資證明地籍圖有上述之錯誤情事時，以地
    籍圖經界線定相鄰界址所在，應無不合。換言之，除非有地
    籍圖製作過程產生與上述界址產生原因不符之錯誤或地籍圖
    保管過程中造成地籍圖損壞之情形外，自應以地籍圖經界線
    為定相鄰土地之界址所在。
五、經查，本件經本院囑託內政部國土測繪中心派員會同兩造履
    勘現場後，依原告指界及系爭土地之地籍圖經界線所在作成
    鑑定書、鑑定圖、補充鑑定圖在卷可按。而國土測繪中心人
    員係使用精密電子測距經緯儀，在系爭土地附近施測圖根點
    ，精檢測合格後作為該測區之控制點，然後以各圖根點為基
    點，分別施測系爭土地及附近現況界址點，並計算其坐標值
    輸入電腦，再將界址點以自動繪圖儀展繪於鑑測原圖上（同
    地籍圖比例尺1/1200) ，依據苗栗縣竹南地政事務所保管之
    地籍圖、圖解地籍圖數值化成果、宗地資料、歷年土地複丈
    圖等資料，展繪本案有關地籍圖經界線，與前項成果核對後
    ，測定於鑑測原圖上，作成鑑定圖，認如附圖即補充鑑定圖
    所示之a-b-c-d-e-f- g-h-i-j-k-l-m-n-o-p-a點之連接實線
    為系爭土地之地籍圖經界線。參以土測中心人員與兩造均無
    利害關係，且係具有測量專業技術之最高測量機關，是其製
    作之鑑定書及鑑定圖等自堪採信。被告雖辯稱其等對兩造界
    址為上開連接實線有疑義云云，惟其等既未具體指出兩造之
    界址線為何，復無證據證明地政機關保管之地籍圖有損壞，
    或地籍圖製作過程有錯誤，自應以上開與地籍圖經界線相符
    之a- b-c-d-e-f- g-h-i-j-k-l-m-n-o-p-a 點之連接實線為
    界址。
六、本件事證已臻明確，兩造其餘攻擊防禦方法及舉證，經核均
    與判決結果無影響，爰無庸逐一論述，併此敘明。
七、訴訟費用負擔之依據：民事訴訟法第81條第2款。
中    華    民    國    99    年    5     月    31    日
                    苗栗簡易庭法  官  楊中琪
以上正本係照原本作成。
如對本判決上訴，須於判決送達後20日內向本院提出上訴狀。
                              書記官  李曉君
中    華    民    國    99    年    5     月    31    日

司法院資訊處製作；財團法人民間司法改革基金會備份。
